【裁判字號】    95,上訴,3798
【裁判日期】    951215
【裁判案由】    偽造文書等
【裁判全文】
臺灣高等法院刑事判決                95年度上訴字第3798號
上  訴  人  臺灣臺北地方法院檢察署檢察官
上  訴  人
即  被  告  丙○○
選任辯護人  周立仁律師
上列上訴人因被告偽造文書等案件，不服臺灣臺北地方法院九十
五年度訴字第一四一五號，中華民國九十五年九月二十二日第一
審判決（起訴案號：臺灣臺北地方法院檢察署九十五年度偵字第
九八九八號），提起上訴，本院判決如下：
    主  文
原判決撤銷。
丙○○連續行使偽造私文書，足以生損害於他人，處有期徒刑伍
月，如易科罰金，以參佰元折算壹日。
偽造如附表所示之署押及扣案之遠傳電信股份有限公司行動電話
門號0000000000號ＳＩＭ卡壹張均沒收。
    事  實
一、丙○○為賺取佣金，基於意圖為自己不法之所有，與行使偽
    造私文書之概括犯意，未經李慧真、丁○○、黃秋玉、乙○○及甲○○之同意，於如附表編號一、三、五、六所示之時
    間，於不詳地點，連續偽造如附表編號一、三、五、六所示
    丁○○、黃秋玉、乙○○及甲○○之簽名（偽造之署押及數
    量均詳如附表所載），填具如附表編號一、三、五、六所示
    之行動電話申請書，並持代辦信用卡時所取得之丁○○、甲○○之國民身分證影本、友人李慧真之駕駛執照，以及自其
    不知情之友人吳振昇處輾轉取得黃秋玉、乙○○之國民身分
    證並自行影印後，至臺北市○○區○○路三段五號「揚昇通
    信有限公司」，冒用李慧真之名義，並以其係丁○○、黃秋
    玉、乙○○及甲○○代理人為由，交付上述申請書予該公司
    負責人高源隆，據以行使，申辦行動電話門號，使高源隆陷
    於錯誤，交付如附表編號一、三、五、六之遠傳電信股份有
    限公司（下稱遠傳電信公司）行動電話門號ＳＩＭ卡計四張
    予丙○○，且另交付新臺幣（下同）合計佣金二萬一千二百
    元。丙○○並於如附表編號二、四、七所示之時間，至上開
    公司，連續偽造如附表編號二、四、七所示李慧真之簽名（
    偽造之署押及數量均詳如附表所載，起訴書誤繕為四次），
    填具如附表編號二、四、七所示之簽收單交予高源隆，表明
    領取ＳＩＭ卡之意，足以生損害於李慧真、丁○○、黃秋玉
    、乙○○、甲○○與遠傳電信公司關於行動電話門號核發以
    及客戶資料管理之正確性。嗣因遠傳電信公司接獲甲○○、
    丁○○人表示並未向該公司申請行動電話門號之聲明書，為
    警循線查獲，並扣得如附表編號一所示之ＳＩＭ卡一張。
二、案經臺北市政府警察局文山第二分局報請臺灣臺北地方法院
    檢察署檢察官偵查起訴。
    理  由
一、上揭犯罪事實，業據被告丙○○於本院供承不諱（詳本院卷
    第二六頁反面、二七頁），並經證人丁○○、黃秋玉、乙○○、甲○○、高源隆、李慧真、於偵查中證述在卷（詳偵查
    卷第八九頁、一一０至一一一頁），且有如附表所示之行動
    電話申請書及簽收單（見偵查卷第六六至七三頁）、遠傳公
    司追回退佣之傳真文件、甲○○與丁○○未申請遠傳門號聲
    明書、丁○○遠傳易通卡停機聲明書在卷可稽（偵查卷第七
    四頁至第七六頁）；復有李慧真之駕駛執照及如附表編號一
    所示之ＳＩＭ卡各一張扣案可佐（見偵查卷第二頁）。據上
    ，堪認被告之自白，核與事實相符。本件事證明確，被告犯
    行堪以認定，自應依法論科。
二、按被告行為後，刑法第五十六條連續犯之規定，業已刪除，
    此刪除雖非犯罪構成要件之變更，但顯已影響行為人刑罰之
    法律效果，自屬法律有變更，是自應依新法第二條第一項規
    定，比較新、舊法何者對被告有利。經比較新、舊法結果，
    被告行為時法律即舊法對其較為有利。再被告行為後，刑法
    第五十五條後段之牽連犯規定亦經刪除。是於新法修正施行
    後，被告所為行使偽造私文書及詐欺取財之犯行，即須分論
    併罰。比較新、舊法之規定，修正後之規定對於被告較為不
    利，依刑法第二條第一項之規定，自應適用行為時且較有利
    於被告之法律，即刑法第五十五條後段之規定，從較重之一
    罪予以論處。又關於易科罰金之折算標準，除刑法第四十一
    條第一項有所修正外，罰金罰鍰提高標準條例於九十五年四
    月二十八日修正，並自同年七月一日起生效施行。修正前之
    刑法第四十一條第一項前段規定：「犯最重本刑為五年以下
    有期徒刑以下之刑之罪，而受六個月以下有期徒刑或拘役之
    宣告，因身體、教育、職業、家庭之關係或其他正當事由，
    執行顯有困難者，得以一元以上三元以下折算一日，易科罰
    金。」，再依據修正前罰金罰鍰提高標準條例第二條：「依
    刑法第四十一條易科罰金或第四十二條第二項易服勞役者，
    均就其原定數額提高為一百倍折算一日；法律所定罰金數額
    未依本條例提高倍數，或其處罰法條無罰金刑之規定者，亦
    同。」之規定，被告行為時之易科罰金折算標準，應以銀元
    一百元、二百元、三百元折算一日，經折算為新臺幣後，應
    以新臺幣三百元、六百元、九百元折算一日。惟九十五年七
    月一日施行之刑法第四十一條第一項前段規定修正為：「犯
    最重本刑為五年以下有期徒刑以下之罪，而受六個月以下有
    期徒刑或拘役之宣告者，得以新臺幣一千元、二千元或三千
    元折算一日，易科罰金。」，而新修正之罰金鍰提高標準條
    例刪除原本第二條之規定，是比較新舊法結果，自以舊法有
    利於被告，故應適用修正前刑法第四十一條第一項前段、罰
    金罰鍰提高標準條例第二條規定，對被告較為有利。綜合上
    述各條文修正前、後之比較，自應適用被告行為時之法律，
    即修正前刑法之相關規定及罰金罰鍰提高標準條例第二條規
    定，予以論處。
三、核被告所為，係犯刑法第二百十六條、第二百十條之行使偽
    造私文書罪、第三百三十九條第一項之詐欺取財罪。被告偽
    造如附表所示署名之行為，為偽造私文書之階段行為，不另
    論罪；又其偽造私文書後，復進而為行使行為，其偽造之低
    度行為，為行使之高度行為吸收，亦不另論罪。其於上揭時
    、地，多次行使偽造私文書及詐得ＳＩＭ卡，均時間緊接，
    所犯構成要件相同，顯係基於概括犯意反覆為之，均為連續
    犯，皆應依修正前刑法第五十六條規定論以一罪，並加重其
    刑。被告行使偽造私文書之目的，在於詐取ＳＩＭ卡及賺取
    佣金，是所犯連續行使偽造私文書與連續詐欺取罪間，有方
    法目的之牽連關係，為牽連犯，應依修正前刑法第五十五條
    規定，從一較重之連續行使偽造私文書罪處斷。
四、原審據以論科，固非無見。惟(一)證人黃秋玉及乙○○之身分
    證並未交由被告代辦信用卡，被告係輾轉自朋友處取得黃秋
    玉、乙○○之身分證，被告自行影印該二人之身分證後而為
    附表編號三、五之犯行，原審認被告自直接自黃秋玉、乙○○取得渠等之身分證，原審就此之認定，自有未合，是檢察
    官上訴對原審判決此部分之指摘，為有理由；(二)原審判決在
    事實欄中記載被告所取得佣金為二萬一千元，附表中則載佣
    金為二萬一千二百元，是原審判決關於佣金之記載前後不相
    符；(三)本件被告僅有一人，原審判決理由二中記載被告為二
    人，亦有未當。原審判決既有上揭可議之處，自無可維持，
    應由本院撤銷改判。爰審酌被告犯罪之動機、目的、所受之
    刺激、手段、品行、智識程度、所生危害，及犯後態度等一
    切情狀，量處如主文第二項所示之刑，並依修正前刑法第四
    十一條第一項前段、罰金罰鍰提高標準條例第一條前段及修
    正前罰金罰鍰提高標準條例第二條，諭知易科罰金之折算標
    準。被告上訴請求為緩刑之宣告，惟被告於本件為多次犯行
    ，且在偵查中原矢口否認犯行，嗣因被羈押後才吐實而供認
    犯行，是從被告犯罪次數及犯後態度，本院認對被告所量處
    之刑，不宜宣告緩刑，是被告之上訴應予駁回。
五、被告在如附表所示各該文件上所偽造「丁○○」、「黃秋玉
    」、「乙○○」、「甲○○」及「李慧真」之署押，不問屬
    於犯人與否，均應依刑法第二百十九條之規定，宣告沒收。
    又扣案之被告所取得之行動電話門號0000000000
    號ＳＩＭ卡一張，為被告犯罪所得之物，且為被告所有，依
    刑法第三十八條第一項第三款規定併為沒收之宣告。至如附
    表編號三、五、六所示之行動電話門號ＳＩＭ卡計三張，已
    據被告丟棄滅失，業據被告供承在卷，不予宣告沒收，併此
    敘明。
據上論斷，應刑事訴訟法第三百六十九條第一項前段、第三百六
十四條、第二百九十九條第一項前段，刑法第二條第一項前段、
第二百十六條、第二百十條、第三百三十九條第一項，修正前刑
法第五十六條、第五十五條、第四十一條第一項前段、第二百十
九條、第三十八條第一項第三款，罰金罰鍰提高標準條例第一條
前段，修正前罰金罰鍰提高標準條例第二條，判決如主文。
本案經檢察官羅榮乾到庭執行職務。
中    華    民    國    95    年    12    月    15    日
                  刑事第十九庭  審判長法  官  宋  祺
                                      法  官  黃俊明
                                      法  官  陳憲裕
以上正本證明與原本無異。
如不服本判決，應於收受送達後十日內向本院提出上訴書狀，其
未敘述上訴之理由者並得於提起上訴後十日內向本院補提理由書
（均須按他造當事人之人數附繕本）。
                                      書記官  劉育妃
中    華    民    國    95    年    12    月    19    日
附錄本案論罪科刑法條全文：
刑法第210條：
偽造、變造私文書，足以生損害於公眾或他人者，處 5 年以下有
期徒刑。
刑法第216條：
行使第 210 條至第 215 條之文書者，依偽造、變造文書或登載
不實事項或使登載不實事項之規定處斷。
刑法第339條：
意圖為自己或第三人不法之所有，以詐術使人將本人或第三人之
物交付者，處5年以下有期徒刑、拘役或科或併科1千元以下罰金
。
以前項方法得財產上不法之利益或使第三人得之者，亦同。
前二項之未遂犯罰之。
附表：
┌──┬──────┬─────────┬────┬──────────┬────────────┐
│編號│時間        │文    書          │被害人  │ＳＩＭ卡門號        │偽造之署押              │
├──┼──────┼─────────┼────┼──────────┼────────────┤
│一  │95年2月26日 │丁○○遠傳電信行動│丁○○  │0000000000          │「丁○○」簽名共2枚。   │
│    │            │電話服務申請書    │        │(退佣5800元)        │                        │
│    │            │（偵查卷第68頁）  │        │                    │                        │
├──┼──────┼─────────┼────┼──────────┼────────────┤
│二  │95年2月27日 │領取述上述門號之  │李慧真  │                    │「李慧真」簽名1枚       │
│    │            │簽收單            │        │                    │                        │
│    │            │（偵查卷第26頁）  │        │                    │                        │
├──┼──────┼─────────┼────┼──────────┼────────────┤
│三  │95年2月28日 │黃秋玉遠傳電信行動│黃秋玉  │0000000000          │「黃秋玉」簽名共2枚。   │
│    │            │電話服務申請書    │        │(退佣5800元)        │                        │
│    │            │（偵查卷第67頁）  │        │                    │                        │
├──┼──────┼─────────┼────┼──────────┼────────────┤
│四  │95年3月1日  │領取述上述門號之  │李慧真  │                    │「丁○○」簽名1枚       │
│    │            │簽收單            │        │                    │                        │
│    │            │（偵查卷第26頁）  │        │                    │                        │
├──┼──────┼─────────┼────┼──────────┼────────────┤
│五  │95年3月16日 │乙○○遠傳電信行動│乙○○  │0000000000          │「乙○○」簽名1枚。     │
│    │            │電話服務申請書    │        │(退佣4800元)        │                        │
│    │            │（偵查卷第70頁）  │        │                    │                        │
├──┼──────┼─────────┼────┼──────────┼────────────┤
│六  │95年3月19日 │甲○○遠傳電信行動│甲○○  │0000000000          │「甲○○」簽名1 枚      │
│    │            │電話服務申請書    │        │(退佣4800元)        │                        │
│    │            │（偵查卷第69頁）  │        │                    │                        │
├──┼──────┼─────────┼────┼──────────┼────────────┤
│七  │95年3月21日 │領取述乙○○門號之│李慧真  │                    │「李慧真」簽名1枚       │
│    │            │簽收單            │        │                    │                        │
│    │            │（偵查卷第25頁）  │        │                    │                        │
└──┴──────┴─────────┴────┴──────────┴────────────┘


司法院資訊處製作；財團法人民間司法改革基金會備份。
